臺灣臺北地方法院刑事判決　　　　　　　　　　　　　八十九年度易字第五一九號
　　公　訴　人　臺灣臺北地方法院檢察署檢察官
　　被　　　告　丙○○
　　選任辯護人　白政宏律師
右列被告因妨害名譽案件，經檢察官提起公訴（八十八年度偵字第一三八六八號），
本院判決如左：
    主  文
丙○○散布文字，而指摘足以毀損他人名譽之事，處有期徒刑月，如易科罰金以
佰元折算壹日。
    事  實
一、丙○○曾於民國八十五年間因詐欺案件，經台灣板橋地方法院以八十五年度易緝
    字第二九五號判處有期徒刑十月，緩刑三年確定，然於緩刑期間內，猶不知悔改
    ，其曾於八十六年一月一日起至八十六年十二月三十一日止擔任位於台北縣深坑
    鄉草地尾之佳麗堡大廈管理委員會（以下簡稱佳麗堡管委會）之總幹事，其明知
    佳麗堡管委會主任委員梁德陽及副主任委員甲○○所有之台北縣深坑鄉草地尾一
    一八號一樓、一一九號一樓、一一九號地下一樓及一二０號地下一樓自八十五年
    九月一日起即減半收取管理費，且門牌號碼為台北縣深坑鄉草地尾一二五號及一
    二六號之地下室係為甲○○個人所有，並非公共儲藏室，而有關裝潢施工保證金
    及清潔費應向包商收取，竟意圖散布於眾，於八十七年十二月間某日，在不詳地
    點，製作如附件所示內容之「致佳麗堡大廈全體住戶公開聲明」（以下簡稱公開
    聲明書），指摘：「一、梁德陽夫婦貪圖不當得利。未經住戶大會提議表決通過
    ，擅自篡改管理費收費明細表，將其所有之一一八號一樓、一一九號一樓、一一
    九號地下一樓、一二０號地下一樓共計二二０‧九八坪之管理費自八十六年度至
    今均以半額計繳，累計短繳管理費高達壹拾萬玖仟佰捌拾肆元。利用職權圖利
    自己、影響住戶權益甚鉅，應經大會表決對其追討所積欠管理費之差額，以還住
    戶公道，否則各住戶往後皆可半價繳費以示公平。二、地下一樓公共儲藏室其擅
    自規劃為九個停車位，違法意圖出租營利，應促其歸還供公共使用，不得私人佔
    有。‧‧‧七、違反住戶手冊公約有侵權之行為，要求住戶繳交裝潢施工保證金
    及清潔費每日一百元，其裝潢施工期間長達六個月，但卻利用職權拒交保證金及
    拒付清潔費一萬餘元，應即追繳以求公正，並向各住戶鄭重道歉，否則依法訴訟
    。」等對梁德陽及甲○○之人格評價、社會地位均具負面貶抑之不實內容，並於
    八十七年十二月十二日以郵寄之方式將上開公開聲明書寄送佳麗堡管委會各委員
    ，復於同年十二月二十日，利用佳麗堡大廈第三屆區分所有權人大會即將開會之
    際，在會場外向住戶散發上開公開聲明書，並於上開會議中以臨時動議之方式，
    就上開不實之事項提出文字及口頭說明而散布之，藉以毀損梁德陽及林甲○○之
    名譽（所涉誹謗梁德陽部分未據告訴）。
二、案經被害人甲○○訴請台灣台北地方法院檢察署檢察官偵查起訴。
    理  由
一、訊據被告丙○○固不否認有於上開時地寄送如附件所示內容之公開聲明書及於區
    分所權人大會中發表有關公開聲明書內容之說明等事實，惟矢口否認有何加重誹
    謗之犯行，辯稱：該公開聲明書所載之內容均屬真實云云。經查，右揭犯罪事實
    ，業經告訴人甲○○於偵審中指訴歷歷，復經證人藍世通、乙○○、丁○○及梁
    德陽分別於偵查及本院審理中證述在卷，且有告訴人甲○○所提出之公開聲明書
    、收據、佳麗堡管理基金與預收六個月管理費明細表、台北縣新店地政事務所建
    物所有權狀、裝潢施工管理辦法及佳麗堡大廈管理委員會管理維護費收據等影本
    在卷可稽；又被告丙○○於八十七年十二月二十日在區分所權人大會中發表上開
    公開聲明書內容之事項等情，業經本院於八十九年五月三十一日調查中當庭勘驗
    開會當日錄影帶無訛，並製作勘驗筆錄在卷可按。次查，佳麗堡管委會主任委員
    梁德陽及副主任委員即告訴人甲○○所有之台北縣深坑鄉草地尾一一八號一樓、
    一一九號一樓、一一九號地下一樓及一二０號地下一樓自八十五年九月一日起即
    減半收取管理費等情，業經告訴人甲○○陳明在卷，並有其提出之佳麗堡管理基
    金與預收六個月管理費明細表（八十五年九月一日至八十六年二月二十八日止）
    及由被告丙○○書具之佳麗堡大廈管理委員會管理維護費收據在卷可稽；又被告
    丙○○雖提出另一份「佳麗堡管理基金與預收六個月管理費明細表」以為佐證，
    然為告訴人甲○○否認在卷，而該份管理費明細表中就各棟樓收費明細所為繕打
    之字跡顯非同一，另有關上開建物坪數之記載方式亦與同棟樓之其他樓層不同，
    且就前開建物所有人資料之記載亦與事實不符，況依其上所載坪數所計算之管理
    費金額與告訴人甲○○所實際繳交之金額核算結果亦非被告丙○○所言之減半收
    費，自難逕認被告丙○○所提出之「佳麗堡管理基金與預收六個月管理費明細表
    」確屬真正。又依被告丙○○於八十九年三月十六日答辯狀中所檢附之由其具名
    之佳麗堡管理費明細表所載，其中有關台北縣深坑鄉草地尾一一八號一樓、一一
    九號一樓、一一九號地下一樓及一二０號地下一樓之管理費金額，核與告訴人甲
    ○○所提出之「佳麗堡管理基金與預收六個月管理費明細表」金額相符；況依上
    開明細表所載，其中有關告訴人甲○○所有之台北縣深坑鄉草地尾一二五號、一
    二六號之管理費金額均屬全額收費，亦為被告丙○○所不否認，倘告訴人甲○○
    確有利用職權減半收費之情事，自無另就其他建物繳交全額費用之必要；又依告
    訴人甲○○所提出之八十六年十二月十二日佳麗堡大廈第二屆管理委員會第一次
    會議記錄，有關討論事項五之部分其決議內容為店舖及地下一樓之管理費減半，
    參諸被告丙○○所提出之八十七年十二月二十日佳麗堡大廈第三屆區分所權人大
    會會議紀錄，其中臨時動議五部分記載為：「有關一一八號一樓、一一九號一樓
    、一一九號地下一樓、一二０號地下一樓管理費減收一半，當時為何減收請說明
    。」，決議：「一一八號一樓、一一九號一樓、一一九號地下一樓、一二０號地
    下一樓經麗堡建設公司解釋因為不經過警衛室及未使用電梯，並比較其他地區大
    樓所以減半收費。」等內容，足見被告丙○○所稱告訴人甲○○濫用職權減半收
    取管理費等情，應非真實。又查，位於台北縣深坑鄉萬順寮草地尾小段二七六０
    建號之建物，係屬門牌號碼為台北縣深坑鄉草地尾一二五號及一二六號之建物所
    共同使用部分，此有被告丙○○所提出之建物登記謄本及建物測量成果圖在卷可
    參；又門牌號碼為台北縣深坑鄉草地尾一二五號及一二六號之建物均屬告訴人甲
    ○○所有，亦有其所提出之台北縣新店地政事務所建物所有權狀附卷可稽；而依
    該所有權狀所記載之權利範圍，上開二七六０建號係屬門牌號碼台北縣深坑鄉草
    地尾一二五號及一二六號建物之共同使用部分，而非屬公共設施，是告訴人甲○
    ○本有權加以規劃利用，足見被告丙○○所指告訴人甲○○私占公共設施乙情，
    亦非真實。再查，依據裝潢施工管理辦法之規定：「包商於施工期間，如有損壞
    公共設施及其他住戶之設備，經通知而未前往修復者，則由保證金內扣除修理費
    ，保證金不敷扣抵時，裝潢戶需負連帶責任。」、「包商須繳納污染環境清潔費
    ，每日一百元。每週向管理委員會繳納一次，如未按時繳納，則由保證金內扣除
    。」，是有關裝潢施工保證金及清潔費之收取自應向包商為之，此亦為被告丙○
    ○所不否認；又被告丙○○雖稱告訴人甲○○濫用職權拒交裝潢施工保證金及清
    潔費等語，然該裝潢施工保證金及清潔費既應向包商收取已如前述，是告訴人甲
    ○○本無繳交該等款項之義務，自無拒絕繳付該款項之必要，而被告丙○○就此
    部分之指訴亦未能提出相關證據以實其說，自難信其為真正。又被告丙○○係自
    八十六年一月一日起至八十六年十二月三十一日止擔任該管理委員會總幹事之職
    務，而依其於八十九年三月十六日答辯狀中所檢附之由其具名之佳麗堡管理費明
    細表所載，其中有關台北縣深坑鄉草地尾一一八號一樓、一一九號一樓、一一九
    號地下一樓及一二０號地下一樓之管理費金額即為減半收費，參諸被告丙○○於
    本院調查中自承該管理費明細表係於八十六年一月初移交時即已知悉該等內容，
    而位於台北縣深坑鄉萬順寮草地尾小段二七六０建號之建物，係屬告訴人甲○○
    所有之門牌號碼為台北縣深坑鄉草地尾一二五號及一二六號之建物所共同使用部
    分，且有關裝潢施工保證金及清潔費之收取應向包商為之等情，足見其就公開聲
    明書上所為不實之陳述尚難推諉不知；又其明知該等不實事項竟於公開聲明書上
    記載該不實內容，藉以影響告訴人甲○○於社會上之人格評價及社會地位，自難
    謂無妨害名譽之故意。又被告丙○○於公開聲明書上所為上開內容之陳述，均係
    針對告訴人甲○○從事舉發之行為，而非對其個人所受指訴事項之說明，自難謂
    為「因自衛、自辯或保護合法之利益者」所為之善意發表言論行為；又被告丙○
    ○於公開聲明書上所述前開內容，亦非「公務員因職務而報告者」、「對於可受
    公評之事，而為適當之評論者」或「對於中央或地方議會或法院或公眾集會之記
    事，而為適當之載述者」等善意發表言論行為，自無疑問。是被告丙○○上開所
    辯，均屬事後卸責之詞，不足採信。本件事證明確，被告犯行洵堪認定，應予依
    法論科。
二、核被告丙○○所為，係犯刑法第三百十條第二項之加重誹謗罪。又其於八十七年
    十二月十二日及八十七年十二月二十日散布如附件所示之公開聲明書及於所有權
    人會議中指摘上開不實事項之行為，均係基於一個誹謗犯意之決定，以達成其同
    一犯罪之各個舉動，均屬當次誹謗行為之接續行為，而不另論罪。爰審酌被告僅
    因其與告訴人間相關之訴訟糾紛即散布該等文件，損害告訴人之名譽，復於犯後
    猶狡詞卸責，及其品行、犯罪動機、目的、手段、生活狀況、智識程度、犯罪所
    得之利益、犯罪所生之損害等一切情狀，量處如主文所示之刑，並諭知易科罰金
    之折算標準。
據上論斷，應依刑事訴訟法第二百九十九條第一項前段，刑法第三百十條第二項、第
四十一條第一項，罰金罰鍰提高標準條例第一條前段、第二條，判決如主文。
本案經檢察官張安箴到庭執行職務。
中    華    民    國      九十一        年      四      月      四      日
                                      臺灣臺北地方法院刑事第九庭
                                          法  官  黃雅君
右正本證明與原本無異。
如不服本判決，應於判決送達後十日內向本院提出上訴狀(應抄附繕本)。告訴人
或被害人如對於本判決不服者，應具備理由請求檢察官上訴，其上訴期間之計算
係以檢察官收受判決正本之日期為準。
                                          書記官  陳怡如
中    華    民    國      九十一        年      五      月      三      日
附錄本案論罪科刑法條：
刑法第三百十條
意圖散布於眾，而指摘或傳述足以毀損他人名譽之事者，為誹謗罪，處一年以下有期
徒刑、拘役或五百元以下罰金。
散布文字、圖畫犯前項之罪者，處二年以下有期徒刑、拘役或一千元以下罰金。
對於所誹謗之事，能證明其為真實者，不罰。但涉於私德而與公共利益無關者，不在
此限。
